最高法院民事判決　　　　　　　　　　　　　　　八十八年度台上字第一八一三號
　　上　訴　人　甲○○
　　被 上訴 人　乙○○
右當事人間請求所有權名義變更登記事件，上訴人對於中華民國八十七年八月三十一
日台灣高等法院高雄分院第二審判決（八十七年度家上字第八七號），提起上訴，本
院判決如左：
    主  文
上訴駁回。
第三審訴訟費用由上訴人負擔。
    理  由
本件上訴人主張：兩造於民國五十六年結婚。伊於六十八年出資購買座落高雄縣岡山
鎮○○段五九三之八號、面積五七平方公尺及同段六○八之八號，面積一一平方公尺
土地暨其地上建物，即門牌號碼為高雄縣岡山鎮○○路十號二層樓房加強磚造，建物
面積：地面層三三‧八八平方公尺，第二層面積四九‧七八平方公尺，騎樓一四‧四
○平方公尺，合計：九八‧○六平方公尺（下稱系爭房地），而以被上訴人名義登記
，依修正前民法有關聯合財產之規定，系爭房地應屬伊所有等情，求為命被上訴人將
系爭房地所有權名義變更為伊所有之判決。
被上訴人則以：系爭房地係伊以結婚時之金飾、現金、及結婚後以勞力所得參加互助
會之會款，出資購買，應屬伊所有等語，資為抗辯。
原審斟酌全辯論意旨及調查證據之結果，以：系爭房地係於六十八年三月三十日以新
台幣（下同）七十七萬五千元所購買，被上訴人婚前有金飾、現金約有三萬五千元及
婚後以從事家庭理髮為副業，每月六、七千元收入，六十三年間開設小米行，經營小
米生意等情，為上訴人所不爭，證人即被上訴人之姊孫吳柑亦證稱：被上訴人結婚時
，娘家曾贈與金飾、現金、機車等語在卷。上訴人雖稱被上訴人之金飾已於五十七年
間出售代還婆婆債務，但扣除出售之金飾約一萬五千元外，被上訴人仍有給付購買系
爭房地價金之能力。又證人高不纏於第一審證稱：我在二十幾年前有招三個互助會，
每會大約有三十一人左右，是五千元、一萬元的會，每個會被上訴人都參加二會，被
上訴人何時標取，因時間太久不記得，但知道被上訴人大部分都收尾會，會款都是被
上訴人拿來，標到的會也是交給被上訴人等語在卷；上訴人亦自認被上訴人自己經營
副業，以參加互助會，是證人高不纏縱對會金之金額記憶有誤，亦不足認定被上訴人
無參加證人高不纏之互助會，足證被上訴人以其勞力所得參加互助會，該標會所得自
屬被上訴人於婚姻關係存續中取得之財產，且與被上訴人於六十八年間購屋，時間大
致相符。是被上訴人抗辯其係以其原有財產，即婚前之現金、婚後勞力所得及以勞力
所得參加互助會之會款，購買系爭房地，應足採信。至上訴人雖主張其係於六十二年
出售坐落高雄縣岡山鎮○○段三○號土地約得款十萬元，而購置高雄市苓雅區明德三
巷四五號房屋；該房屋於六十八年以七十六萬元出售，再購買系爭房地云云，並提出
土地建物買賣契約、高雄縣稅捐稽徵處土地增值稅繳納通知書、土地買賣所有權移轉
契約書、高雄縣稅捐稽徵處契稅繳納通知書、建物買賣所有權移轉契約書、系爭土地
及建物登記簿謄本、立合書、土地所有權狀、六十二年一月三十一日不動產買賣合約
書、契稅繳納通知書、公證書、建築改良物買賣所有權移轉契約書、六十八年九月二
十七日不動產買賣合約書為證。但依上開高雄市苓雅區明德三巷四五號房地之不動產
買賣合約書之記載，係於六十八年九月二十七日訂立，於六十八年十二月十二日始約
定付清款項，而系爭房地，依土地建物買賣契約所載，則係六十八年三月三十日訂立
，於六十八年五月三十日約定付清款項，是購買系爭房地時，尚未出賣高雄市苓雅區
明德三巷四五號房地，上訴人所稱以出賣高雄市苓雅區明德三巷四五號房地所得款項
，以購買系爭房地，不足採信。從而上訴人請求將系爭房地所有權名義變更登記為上
訴人，自屬無據，為其心證之所由得，並說明對兩造其餘攻擊防禦方法之取捨意見，
因而維持第一審所為上訴人敗訴判決，駁回其上訴，經核於法洵無違誤。上訴論旨，
徒就原審取捨證據、認定事實之職權行使，並提出事實審未曾主張之事證，指摘原判
決不當，聲明廢棄，不能認為有理由。
據上論結，本件上訴為無理由。依民事訴訟法第四百八十一條、第四百四十九條第一
項、第七十八條，判決如主文。
中      華      民      國    八十八    年      八      月     十三     日
                              最高法院民事第七庭
                                  審判長法官  洪  根  樹
                                        法官  謝  正  勝
                                        法官  劉  福  來
                                        法官  吳  麗  女
                                        法官  楊  隆  順
      右正本證明與原本無異
                                              書  記  官
中      華      民      國    八十八    年      九      月      一      日
                                                                      Ｍ
